【裁判字號】    97,交聲,1013
【裁判日期】    970930
【裁判案由】    違反道路交通管理處罰條例聲明異議
【裁判全文】
臺灣桃園地方法院交通事件裁定        97年度交聲字第1013號
原處分機關  交通部公路總局新竹區監理所桃園監理站
異  議  人
即受處分人  乙○○
上列異議人即受處分人因違反道路交通管理處罰條例案件，對於
交通部公路總局新竹區監理所桃園監理站民國97年6 月6 日所為
之處分（原處分案號：桃監裁罰字第裁52-AEW926301號）聲明異
議，本院裁定如下：
    主  文
異議駁回。
    理  由
一、原處分意旨略以：異議人即受處分人乙○○於民國97年5 月
    3 日晚上7 時40分許，騎乘車號K5X-169 號普通重型機車，
    行經臺北市○○○路與光復北路口時，為臺北市政府警察局
    松山分局東社派出所警員攔停舉發「安全帽扣環未繫」之違
    規，依道路交通管理處罰條例第31條第6 項之規定，裁處罰
    鍰新臺幣（下同）500 元。
二、聲明異議意旨略以：舉發警員原指稱異議人紅燈右轉，嗣又
    改稱以安全帽扣環未繫舉發可減輕刑責，異議人認無紅燈右
    轉之行為，然對該減輕刑責舉發單仍先行簽收，打算爾後再
    行申訴，實則異議人有確實戴上安全帽並繫上扣環之習慣，
    並無安全帽扣環未繫之情事等語。
三、按機器腳踏車駕駛人未依規定戴安全帽者，處駕駛人500 元
    罰鍰，道路交通管理處罰條例第31條第6 項定有明文。
四、經查：異議人即受處分人乙○○上開違規事實，業據證人即
    舉發警員甲○○到庭證稱：當時其在執行巡邏勤務，騎乘警
    用機車要到光復北路195 號簽巡邏箱，行經民權東路及光復
    北路口，見異議人安全帽扣環未繫，會發現是因為扣環未繫
    ，騎車時扣環會晃動，帶子會垂下來，當時異議人走民權東
    路右轉光復北路，於路口時其在異議人左後方，有從異議人
    的左邊騎過去，於距離約不到2 公尺處，看到異議人扣環未
    繫，因而在民權東路右轉光復北路約20公尺處將異議人攔下
    ，開完單之後異議人向其問路等語明確（見本院卷第39 -43
    頁），並有臺北市政府警察局97年5 月3 日北市警交字第AE
    W926301 號舉發違反道路交通管理事件通知單（下稱舉發通
    知單）在卷可稽（見本院卷第13頁）。異議人雖辯稱：舉發
    警員原指稱其紅燈右轉，嗣又改稱以安全帽扣環未繫舉發可
    減輕刑責云云。惟查，異議人遭警員舉發後即簽收舉發通知
    單，並向警員問路，業據證人甲○○證述甚詳（見本院卷第
    39頁），並有舉發通知單附卷足憑（見本院卷第13頁），核
    與異議人所述相符（見本院卷第47頁）。若異議人未違規而
    遭舉發，衡諸常情，自當向舉發警員釐清，然異議人當時除
    簽收舉發通知單外，並對舉發警員說：「謝謝。那... 不好
    意思可以請問大直要怎麼去嗎？」等語（見本院卷第47頁）
    ，據此，難認警員有何不實之舉發。另異議人又辯稱：在民
    權東路及光復北路口時，警員位於其左後方，無法看到其安
    全帽扣環未繫，且警員亦未能指出騎安全帽樣式，實則其並
    無安全帽扣環未繫云云，惟核，舉發警員騎車從異議人左邊
    經過，並在距離約不到2 公尺處，看到異議人安全帽扣環未
    繫，業經證人甲○○證述明確（見本院卷第40頁），而該警
    員曾舉發為數不少同類違規案件（見本院卷第57-69 頁），
    且到庭證述已是本件舉發後數月，故難據該警員未能清楚記
    憶安全帽樣式，即認有不實之舉發。至於證人丙○○雖到庭
    證稱當天有注意到異議人安全帽之扣環有繫上云云（見本院
    卷第73頁），然其亦證稱對當日異議人違規、被開單之情形
    、異議人與舉發警員之對話不是很清楚，對號誌沒有注意等
    語（見本院卷第73頁），則其獨對異議人繫上安全帽扣環有
    印象與其所稱不清楚違規情形有所矛盾，另其又證稱異議人
    安全帽為咖啡色云云（見本院卷第74頁），此與異議人所述
    安全帽偏向黑色不符，復參以其與異議人為男女朋友關係，
    所為有利異議人之證述，證據價值並非甚高，相較於證人甲
    ○○為執勤警員，與異議人互不相識，亦無仇怨，復到庭具
    結為以上之證述，應無甘冒偽證重罪而設詞誣陷異議人之理
    ，且其所證本件舉發經過事實，具體明確，顯非一般憑空捏
    造證詞可擬，其證詞應可採信。又異議人另聲請對證人甲○
    ○及其本人實施測謊，惟按測謊之鑑驗，係就受測者對相關
    事項之詢答，對應其神經、呼吸、心跳等反應而判斷，其鑑
    驗結果有時亦因受測人之生理、心理因素而受影響，該鑑驗
    結果固可為審判之參考，但非為判斷之唯一及絕對之依據，
    況本件事證已臻明確，業如前述，足堪本院認定，本院認無
    再實施測謊鑑驗之必要，併此敘明。從而，異議人確有前揭
    違規事實，堪予認定，其上開所辯，自不足採。
五、綜上所述，異議人確於前揭時、地安全帽扣環未繫，從而原
    處分機關依道路交通管理處罰條例第31條第6 項之規定，裁
    處異議人罰鍰500 元，核無違誤，本件異議人之異議為無理
    由，應予駁回。
據上論斷，應依道路交通案件處理辦法第19條，裁定如主文。
中    華    民    國    97    年    9     月    30     日
                        交通法庭法  官    林宜靜
以上正本證明與原本無異。
如不服本裁定，應於裁定送達後5 日內向本院提出抗告狀。
                                書記官  黃俊燁
中    華    民    國    97    年    9     月    30    日


司法院資訊處製作；財團法人民間司法改革基金會備份。
